最高法院民事裁定　　　　　　　　　　111年度台抗字第573號
抗　告　人　林丞鏞
上列抗告人因與台新國際商業銀行股份有限公司間請求確認僱傭
關係存在等再審之訴事件，對於中華民國111 年4月6日臺灣高等
法院高雄分院裁定（111年度重勞再字第1號），提起抗告，本院
裁定如下：
    主  文
抗告駁回。
抗告訴訟費用由抗告人負擔。
    理  由
按再審之訴，應於30日之不變期間內提起。前項期間，自判決確
定時起算，判決於送達前確定者，自送達時起算；其再審之理由
發生或知悉在後者，均自知悉時起算。但自判決確定後已逾5 年
者，不得提起。民事訴訟法第500條第1項、第2 項定有明文。又
當事人自收受判決正本之送達時，對於判決理由有無民事訴訟法
第496條第1項第1 款所定適用法規顯有錯誤之情形，即可知悉。
則計算是否逾30日之不變期間，應自裁判確定時起算，無同法第
500條第2項後段再審理由知悉在後之適用。而同法第496條第1項
第13款所謂當事人發見未經斟酌之證物或得使用該證物，係指在
前訴訟程序不知有該證物，現始知之，或雖知有此而不能使用，
現始得使用者而言。是必須當事人在客觀上確不知該證物存在致
未斟酌現始知之，或依當時情形有不能檢出該證物者始足當之。
另同法第497 條係就不得上訴於第三審法院之事件而為之規定，
前訴訟程序之確定判決如係得上訴於第三審之事件，亦無類推適
用上開規定之餘地。本件抗告人主張原法院105 年度重勞上字第
13號判決（下稱原確定判決），有民事訴訟法第496條第1項第 1
款、第13款及第497 條所定事由，對之提起再審之訴。惟抗告人
對原確定判決聲明不服提起第三審上訴，經本院108 年度台上字
第560號裁定以其未合法表明上訴理由駁回其上訴，並於同年7月
17日送達其訴訟代理人。乃抗告人遲至111年3月10日始依民事訴
訟法第496條第1項第1 款規定對原確定判決提起再審之訴，顯已
逾上開30日之不變期間。又抗告人主張其於前訴訟程序已提出可
證明其每年呆帳回收績效淨利達新臺幣24萬餘元之證物，原確定
判決竟無視該證物等語，足見抗告人於前訴訟程序已提出該證物
，並無知悉在後或不得檢出該證物之情，難認合於民事訴訟法第
496條第1項第13款規定之要件。另原確定判決係屬得上訴第三審
之事件，依上說明，抗告人主張類推適用同法第497 條規定提起
再審之訴，於法亦有未合。原法院因認抗告人再審之訴為不合法
，裁定予以駁回，經核於法並無違誤。抗告意旨猶執陳詞，指摘
原裁定不當，聲明廢棄，非有理由。
據上論結，本件抗告為無理由。依民事訴訟法第495條之1第1 項
、第449條第1項、第95條、第78條，裁定如主文。
中    華    民    國   111    年    7     月    28    日
                      最高法院勞動法庭
                          審判長法官  袁  靜  文  
                                法官  林  金  吾  
                                法官  陳  靜  芬  
                                法官  許  秀  芬  
                                法官  石  有  為  
本件正本證明與原本無異
                                      書  記  官
中    華    民    國   111    年    8     月    15    日